臺灣高等法院高雄分院刑事判決　　　　100年度上易字第575號
上　訴　人
即　被　告　黃益信
上列上訴人因妨害自由案件，不服臺灣高雄地方法院100 年度易
字第189 號中華民國100年4月20日第一審判決（起訴案號：臺灣
高雄地方法院檢察署99年度偵續字第504 號），提起上訴，本院
判決如下：
     主  文
原判決撤銷。
黃益信犯恐嚇危害安全罪，處拘役伍拾日，如易科罰金，以新臺
幣壹仟元折算壹日。
     事  實
一、黃益信經營馬場，因蔡淑美之子李東樺慫恿其員工陳艾欣離
    職，心生不滿，於民國99年4 月15日20時許，前往李東樺任
    職之高雄市○○區○○路3 巷21之1 號「全家便利商店」理
    論，見蔡淑美在場，竟基於恐嚇之犯意向蔡淑美恫稱：「花
    幾百萬都沒有關係，要你兒子腦漿用噴的」、「你也是聽不
    懂，連妳也一起噴過去」、「剛才與我同行之友人是竹聯的
    ，沒差妳這個」、「我要在這裡等，看妳住在哪裡，連妳家
    也撞下去」等加害生命、身體、財產之語，並踢翻店外之桌
    子，丟擲椅子，致蔡淑美心生畏懼，以電話將上開恐嚇言語
    轉知李東樺，黃益信見狀，在旁大聲喊話，將上開恫嚇言語
    轉告李東樺，致李東樺亦心生畏懼，足生危害於安全。
二、案經蔡淑美、李東樺訴由臺灣高雄地方法院檢察署檢察官偵
    查起訴。
     理  由
壹、證據能力部分：
一、按被告以外之人於偵查中向檢察官所為之陳述，經具結且無
    顯有不可信之情況者，始得為證據，刑事訴訟法第158 之3
    條、第159 條之1 第2 項定有明文。證人李東樺於99年10月
    25日偵查中所為之證述未經具結，是依前開規定，應無證據
    能力。
二、按被告以外之人於審判外之陳述，雖不符刑事訴訟法第159
    條之1 至第159 條之4 之規定，而經當事人於審判程序同意
    作為證據，法院審酌該言詞陳述或書面陳述作成時之情況，
    認為適當者，亦得為證據。當事人、代理人或辯護人於法院
    調查證據時，知有第159 條第1 項不得為證據之情形，而未
    於言詞辯論終結前聲明異議者，視為有前項之同意，同法第
    159 條之5 第1 、2 項分別定有明文。除上開證據外，本判
    決所引用之其他傳聞證據，當事人迄未於本案言詞辯論終結
    前聲明異議，依前開法條之規定，視為當事人已同意援引作
    為證據，且經本院審酌該等言詞陳述或書面陳述作成時之情
    況及證據取得過程等節，認為適當，可以作為認定事實之依
    據。
貳、實體部分：
一、訊據被告於本院審理時，就前揭事實坦承不諱，經查：
（一）被告因不滿李東樺慫恿其員工陳艾欣離職，故於上揭時、
      地向蔡淑美恫稱：「花幾百萬都沒有關係，要你兒子腦漿
      用噴的」、「你也是聽不懂，連妳也一起噴過去」、「剛
      才與我同行之友人是竹聯的，沒差妳這個」、「我要在這
      裡等，看妳住在哪裡，連妳家也撞下去」等加害生命、身
      體之事恐嚇蔡淑美，要求李東樺出面處理，並踢翻店外桌
      子、丟擲椅子，並於蔡淑美以電話轉知其子李東樺時，在
      旁大聲喊話促將上開言語告知李東樺，致其2 人均心生畏
      懼等事實，業據證人即告訴人蔡淑美迭於警詢、偵訊、原
      審審理中證述：「被告說他花幾百萬元都沒有關係，要我
      兒子腦漿用噴的，因為我說可能是因為是陳艾欣工作不喜
      歡，李東樺請她離職，被告聽到後不滿就說，妳這個人聽
      不懂，連妳一起噴過去，我趕快打電話給李東樺時，被告
      有跟過來在後面講說要李東樺腦漿用噴的，我就轉告給李
      東樺，之後被告送朋友回去，折返後又激動的告訴我剛剛
      那個是竹聯的，身上案件很多不差妳一個，並告訴我他要
      在這裡等，要知道我家在哪裡，連我家也要撞下去，被告
      還有踢桌子、椅子」等語（見偵卷第23、24、66頁、原審
      易字卷第32頁）；與證人李東樺於原審審理中證述：「當
      時我母親蔡淑美打電話給我，有聽到黃益信在後面說「你
      跟他講…」，我母親就將黃益信恐嚇的話告訴我」等情節
      ，互核相符（見原審易字卷第43頁）；復有現場監視錄影
      畫面照片30張（見偵卷82至93頁）在卷可佐。又證人即全
      家便利商店店長配偶尤美雲於原審審理中證稱：「被告和
      朋友當天到我們店裡講陳艾欣的事，從頭到尾大小聲且咆
      哮，蔡淑美打電話給李東樺時，被告在旁邊一直念，發生
      事情那兩個月我都很害怕，事後99年5 月8 日蔡淑美找我
      時，我是憑著我的印象回答他的」等語（見原審易字卷第
      29頁），堪認被告於上開時、地確曾陳述足以讓人心生畏
      懼之言語，至為明確。又案發後之99年5 月8 日蔡淑美（
      下稱A ）及其子李東霖（下稱C ）與尤美雲（下稱B ）間
      有如下之對話錄音：
    「（9 分55秒至10分47秒）
      A ：我長到這麼大第一次感到這麼恐懼，妳看他那樣給我
          指指，指這樣讓東樺腦漿用噴的…。
      C：我只是想知道，因為當初說什麼腦漿用噴的，我覺得
         這就很誇張了，是那個黃益信講的嗎？還是他的朋友
         ？
      B ：對，黃益信講的，他的朋友不會講這種話。
      （24分59秒至25分01秒；26分25秒至27分06秒）
      B ：我那時不是跟你說你這個不處理掉，連你媽媽來都。
      A ：對阿，你看到我都要噴過去。
      B ：不是我是說那個…不只這樣，懂意思嘛…其實他那時
          候說要腦漿怎樣我是覺得他是把他放大所以我不會害
          怕…我一直覺得這件事不單純，一直跟媽媽說要處理
          。
      （37分55秒至42分03秒）
      A ：我會緊張是怎樣，剛開始他坐下來就跟我嗆說我們這
          邊的警察他都認識啦。
      B ：話說回來啦，他那天在說腦漿什麼我沒有在怕他，不
          過我是怕他說真的錢灑出來，下面的人都出來了…。
      （57分12秒至57分17秒）
      A ：他說剛才那個竹聯的，他身上還有好幾案，不差你這
          個，慘了越來越嚴重耶。所以到現在我們都還非常害
          怕。
      B ：淑美我跟你說，我會覺得事情嚴重是因為這個是有可
          能的，他錢灑出來是有可能的，所以跟你講說一定要
          怎樣怎樣就是這樣，因為這是真的會。」
    （見原審易字卷第22至27頁勘驗筆錄），上述對話針對被告
    曾要讓李東樺腦漿噴出、剛才那是竹聯的，身上好幾案等語
    加以論述，並肯認屬實，益見被告確於上開時、地以事實欄
    所載之言語恫嚇蔡淑美至明。
（二）再查證人尤美雲雖於99年6 月3 日偵查中證稱：「對於被
      告對蔡淑美說要花1 、2 百萬元，讓你兒子腦漿用噴的，
      沒有印象，沒有聽到你這個聽不懂、我連你也一起噴」等
      語（見偵卷第70頁），然於99年10月25日對於檢察官以錄
      音光碟內容提示時證稱：「我現在印象模糊，那就以99年
      5 月8 日當天我跟他們講的話的錄音帶為準」等語（見偵
      續卷第37頁），可見證人表示係因記憶模糊，始於99年6
      月3 日偵查中證稱對於被告當日所為之恫嚇言語沒有印象
      、沒聽到，應以其於99年5 月8 日之証述及蔡淑美所述為
      準。至證人尤美雲雖於原審審理中證稱：「99年5 月8 日
      是順著蔡淑美的話講，是因為蔡淑美多次提及此事，可能
      記憶重疊，當時算是要應付蔡淑美」云云（見原審易字卷
      第29頁），然綜觀上開勘驗筆錄，尤美雲係與蔡淑美討論
      如何因應被告恐嚇言語之方法，並多有提出建議，對於李
      東樺以誘導方式詢問時，亦有表達意見加以更正，可見係
      出於個人記憶，非單純順應蔡淑美等人話語為陳述；況檢
      察官針對如係記憶重疊，如何糾正等情，加以詰問證人尤
      美雲時，證人尤美雲即證稱：「應該是憑著我的印象回答
      ，我不知道當時為何我會這樣講」等語（見原審易字卷第
      29頁背面）加以迴避，又參佐被告於本案發生後隔日曾砸
      毀證人尤美雲所經營商店，足證證人尤美雲於原審審理中
      礙於被告在庭之壓力所為證述，顯係迴護被告之詞，不足
      採信。另全家便利商店店長蘇建華雖於偵查中結證：「當
      場我沒有聽到被告有說花1 、2 百萬讓妳兒子腦袋開花，
      妳聽不懂，我連你一起噴，只有聽到被告重複講說，為何
      他會那麼生氣」等語（見偵卷第69、70頁），惟證人尤美
      雲證稱：「當時我先生在旁邊來來去去」等語（見原審易
      字卷第28頁背面），則證人蘇建華亦可能因與己身無關，
      在旁未細聽致無印象，故難以證人蘇建華所證作為對被告
      有利之認定。且承前所述，被告要求蔡淑美轉知李東樺處
      理其馬場員工陳艾欣乙事時，業已情緒不穩，口氣兇惡，
      並踢、擲桌椅，則其因內心憤怒以言語威嚇促蔡淑美、李
      東樺儘快處理此事，亦核與經驗法則相符，證人蔡淑美、
      李東樺所證，自足堪以採信。
（三）按恐嚇罪之成立，係僅以通知加害之事使人恐怖為已足，
      不必果有加害之意思，更不能有實施加害之行為；所謂恐
      嚇，指凡一切言語、舉動足以使人生畏怖心者均屬之，而
      該言語是否足以使他人生畏怖心，被害人是否心生畏懼，
      應本於社會一般觀念衡量，依客觀經驗法則而為判斷。自
      被告所為言語：「花幾百萬都沒有關係，要你兒子腦漿用
      噴的」、「你也是聽不懂，連妳也一起噴過去」、「剛才
      與我同行之友人是竹聯的，沒差妳這個」、「我要在這裡
      等，看妳住在哪裡，連妳家也撞下去」，連同其口氣兇惡
      及踢擲桌椅等舉止，相互以觀，自係危害他人生命、身體
      、財產安全之惡害通知，足以使人心生畏怖；告訴人蔡淑
      美與李東樺係母子關係，2 人證述聽聞上開話語後，心生
      畏懼，自堪信採。
  綜上所述，被告上述任意性自白，核與事實相符，自得採為論
  罪之依據。本案事證明確，被告恐嚇犯行堪以認定，應依法論
  科。
二、核被告所為，係犯刑法第305 條之恐嚇危害安全罪。被告以
    一恐嚇行為，同時恐嚇蔡淑美、李東樺，係一行為觸犯2 相
    同罪名，為想像競合犯，應以一重之恐嚇危害安全罪論處。
三、原審據以論處被告恐嚇危害安全罪刑，固非無見；惟查：被
    告與被害人於原審辯論終結後達成和解，並已賠償告訴人等
    2 人之精神損害，有本院100 年度附民上字第24號和解筆錄
    可證，顯見其犯後態度尚佳，原判決就此漏未審酌，而量處
    被告犯恐嚇危害安全罪，處有期徒刑3 月。被告上訴意旨認
    原審量刑過重，即有理由，原判決既有前述漏未審酌被告犯
    後態度之事項，自應由本院將原判決撤銷改判。
四、爰審酌被告因其員工經李東樺建議而離職，心生不滿，不思
    理性解決雙方糾紛，出言以加害生命、身體之事恐嚇告訴人
    蔡淑美、李東樺，所為顯屬可議，然犯後於本院審理中已坦
    承犯行，且與告訴人達成和解，並賠償其損害，告訴人2 人
    均表示願意原諒被告，有本院公務電話查詢紀錄表可證（見
    本院卷第41、42頁），另斟酌其犯罪之動機、犯罪手段、犯
    罪所生之損害、素行紀錄、生活狀況、智識程度等一切情狀
    ，量處如主文第2 項所示之刑，並諭知易科罰金之折算標準
    ，以資懲儆。
據上論結，應依刑事訴訟法第369 條第1 項前段、第364 條、第
299 條第1 項前段，刑法第305 條、第55條、第41條第1 項前段
，刑法施行法第1 條之1，判決如主文。
本案經檢察官高碧霞到庭執行職務。
中    華    民    國  100     年    9     月    14    日
                    刑事第六庭  審判長法  官  翁慶珍
                                      法  官  孫啟強
                                      法  官  石家禎
以上正本證明與原本無異。
不得上訴。
中    華    民    國   100    年    9     月    14    日
                                      書記官  黃月瞳
附錄本判決論罪科刑法條：
中華民國刑法第305 條（恐嚇危害安全罪）
以加害生命、身體、自由、名譽、財產之事，恐嚇他人致生危害
於安全者，處2 年以下有期徒刑、拘役或3 百元以下罰金。